【裁判字號】    94,訴,411
【裁判日期】    950914
【裁判案由】    稅捐稽徵法
【裁判全文】
臺北高等行政法院判決
                                     94年度訴字第00411號
                              .
原      告  興松有限公司
代  表  人  甲○○
訴訟代理人  潘正芬律師
            陳修君律師
複代理人    吳  昊律師
被      告  臺北市稅捐稽徵處
代  表  人  乙○○（處長）
訴訟代理人  丙○○
            丁○○
            戊○○
上列當事人間因稅捐稽徵法事件，原告不服臺北市政府中華民國
93年12月9日府訴字第09328080200號訴願決定，提起行政訴訟。
本院判決如下：
    主  文
原告之訴駁回。
訴訟費用由原告負擔。
    事  實
一、事實概要：
    原告因欠繳民國（下同）87年至92年地價稅及88年至93年房
    屋稅（含滯納金）計新臺幣（下同）3,627,927 元，被告機
    關大安分處依稅捐稽徵法第24條第1項規定，以93年9月17日
    北市稽大安乙字第09390507500 號函請臺北縣板橋地政事務
    所，就原告所有之臺北縣板橋市○○段1767地號土地，權利
    範圍10萬分之25000 及門牌號碼臺北縣板橋市○○街77號房
    屋，權利範圍全部，不得為移轉或設定他項權利，及以93年
    9月17日北市稽大安乙字第09390507502號函請交通部公路局
    雲林監理站，就原告所有之SH－6449、SM－7717號車輛辦理
    動產限制移轉登記，並以93年9月17日北市稽大安乙字第093
    90507501號函通知原告。原告不服，提起訴願遭決定駁回，
    遂提起本件行政訴訟。
二、兩造聲明：
    (一)原告聲明求為判決：1.訴願決定及原處分均撤銷。
                        2.訴訟費用由被告負擔。
    (二)被告聲明求為判決：1.駁回原告之訴。
                        2.訴訟費用由原告負擔。
三、兩造之爭點：被告機關依稅捐稽徵法第24條第1 項規定以原
    告欠繳應納稅捐3,627,927 元，乃通知有關機關，就原告所
    有系爭不動產及車輛不得為移轉或設定他項權利之處分，是
    否適法？
    (一)原告主張之理由：
      1.按「納稅義務人欠繳應納稅捐者，稅捐稽徵機關得就納
        稅義務人相當於應繳稅捐數額之財產，通知有關機關，
        不得為移轉或設定他項權利；其為營利事業者，並得通
        知主管機關，限制其減資或註銷之登記。」「滯納金、
        利息、滯報金、怠報金、短估金及罰鍰等，除本法另有
        規定者外，準用本法有關稅捐之規定。……」稅捐稽徵
        法第24條第1 項、第49條定有明文。是故稅捐保全處分
        應以納稅義務人有欠繳應納稅捐，且以「該範圍」為限
        得為保全為其要件。復按「（二）查稅捐於確定後移送
        法院強制執行欠稅人之房、地進行拍賣時，其拍賣之價
        格，未必等於土地之公告現值或房屋之評定價格，從而
        稅捐稽徵法第24條第1 項所稱「相當於應繳稅捐數額之
        財產」，自不必以土地公告現值或房屋評定價格為準，
        故對於欠稅人已設定抵押權之不動產，其所擔保之債權
        縱已超過土地公告現值或房屋評定價格，未必即無保全
        之實益，稽徵機關對此等不動產，仍可酌情為禁止處分
        之保全程序。（三）若欠稅人每筆不動產之公告現值或
        評定價格，均遠超過其應納稅額，而又不能分割處理時
        ，稽徵機關如認為確有保全之必要，得選擇較為接近應
        納稅額且較具有保全稅捐價值之一筆為禁止處分。」為
        財政部70年8月25日臺財稅第37059號著有函釋（原證4
        ）在案。而訴願受理機關─台北市政府前於90年7 月12
        日，曾作成府訴字第9008120201號訴願決定（原證5 ）
        ，其理由亦揭示：「五、惟查納稅義務人欠繳應納稅捐
        者，稅捐稽徵機關固得就納稅義務人相當於應繳稅捐數
        額之財產，通知有關機關，不得為移轉或設定他項權利
        ，然原處分機關採取該保全措施，除須依客觀情事認定
        有無此必要外，尚須考量納稅義務人不得為移轉或設定
        他項權利之財產是否相當於應繳稅捐數額，若禁止不得
        為移轉或設定他項權利之財產與應繳稅捐數額顯不相當
        ，則原處分機關所採取該保全設施處分，即有違比例原
        則，而非適法。」
      2.本件訴願決定未詳查原處分有不符合比例原則之違法：
        (1)按「以上各條列舉之自由權利，除為防止妨礙他人自
          由、避免緊急危難、維持社會秩序，或增進公共利益
          所必要者外，不得以法律限制之。」為憲法第22條所
          明定。而其中「必要」之規定，即明白揭示我國之一
          切公權力行為，均需依照「比例原則」而為之，不得
          有過當、目的與行為無關之舉措。此亦為現代民主法
          治國家追求行政之理性，排除為達目的不擇手段之趨
          勢所必然。
        (2)比例原則依學說可派生下列子原則：適當性原則：
          要求國家行為必須能達成其欲追求之目的。必要性
          原則：要求該國家行為為達成前揭目的所必要。狹
          義比例原則：要求該國家行為對人民權利之侵害必須
          與獲得利益相當。
        (3)觀諸前揭本件相關法令，於稅捐稽徵法第24條第1 項
          規定有：「納稅義務人欠繳應納稅捐者，稅捐稽徵機
          關得就納稅義務人相當於應繳稅捐數額之財產，通知
          有關機關，不得為移轉或設定他項權利；……」；而
          「（三）若欠稅人每筆不動產之公告現值或評定價格
          ，均遠超過其應納稅額，而又不能分割處理時，稽徵
          機關如認為確有保全之必要，得選擇較為接近應納稅
          額且較具有保全稅捐價值之一筆為禁止處分。」為財
          政部70年8月25日臺財稅第37059號函釋在案。即可看
          出該等法令雖為保全稅捐債務，准許稅捐稽徵機關限
          制欠稅人財產之移轉或設定他項權利，但此等權力僅
          係手段，非可無限上綱至隨意無限量限制人民財產權
          ，以迫人還債。
        (4)原處分手段過當，有違財政部前揭函示所蘊含之比例
          原則：查被告機關主張原告欠繳房屋稅及地價稅（含
          滯納金）計3,627,927 元，依前揭事實所主張，本已
          忽略原告所有系爭被課稅房屋已遭原處分機關以88年
          2 月10日北市稽大安創字第8890249400號函、89年6
          月23日北市稽大安創字第8990465900號函（該等建物
          登記謄本已載明其遭前揭函文限制處分，如原證6 ）
          為稅捐保全，禁止處分在案，以及該等被課稅房屋公
          告現值之和已高達102,969,484 元，遠逾前揭欠繳稅
          捐數額之事實。即便該3筆房地上共設定477,000,000
          元之最高限額抵押權，然而依據最高限額抵押權之概
          念（參照民法物權編修正草案第881 條之1第1項「債
          務人或第三人得提供其所有之不動產為擔保，就債權
          人對債務人一定範圍內之不特定債權，在一定金額限
          度內，設定最高限額抵押權」），該等房地所擔保之
          債權係浮動之概念，並非一旦設定如此高額之抵押權
          ，便表示「已借貸」如此數額之金錢，應視強制執行
          系爭財產時之實際擔保債權數額而定，被告身為台北
          市專責稅捐行政之機關，認定法律關係竟有如此錯誤
          ，實屬草率。而該分處為保全稅捐，依稅捐稽徵法第
          24條第1 項規定，以前揭原處分函請台北縣板橋地政
          事務所及交通部公路局雲林監理站，就原告所有之台
          北縣板橋市房地及車輛，不得為移轉或設定他項權利
          ，忽略本件被課稅且已遭稅捐保全之房屋現值遠超過
          應納稅捐之數額3,627,927 元之事實，竟又將其他原
          告所有台北縣板橋市兩筆房地全部辦理稅捐保全，限
          制處分，行為實屬過當，違反比例原則之舉，而無視
          財政部前揭70年8月25日臺財稅第37059號函釋意旨。
        (5)訴願決定引用中央主管機關財政部函釋，忽略明顯對
          原告有利之段落，不僅違法，亦侵害原告權利：至訴
          願決定引用財政部70年8月25日臺財稅第37059號函釋
          時，僅引用前段「（二）查稅捐於確定後移送法院強
          制執行欠稅人之房地進行拍賣時，其拍賣之價格，未
          必等於土地之公告現值或房屋之評定價格，從而稅捐
          稽徵法第二十四條第一項所稱『相當於應繳稅捐數額
          之財產』，自不必以土地公告現值或房屋評定價格為
          準，故對於欠稅人已設定抵押權之不動產，其所擔保
          之債權縱已超過土地公告現值或房屋評定價格，未必
          即無保全之實益，稽徵機關對此等不動產，仍可酌情
          為禁止處分之保全程序。……」卻對緊接其後有利原
          告之後段「（三）若欠稅人每筆不動產之公告現值或
          評定價格，均遠超過其應納稅額，而又不能分割處理
          時，稽徵機關如認為確有保全之必要，得選擇較為接
          近應納稅額且較具有保全稅捐價值之一筆為禁止處分
          。」等說明，視而不見，何況為不引用、不能適用之
          說明？豈能謂已盡作為行政救濟程序之一環，保障人
          民權利、利益之法律上責任？
      3.原處分引用之財政部70年8月25日臺財稅第37059號函釋
        前段，有抵觸上位階之稅捐稽徵法第24條第1項之嫌：
        (1)原處分無非係援引財政部70年8月25日台財稅第37059
          號函釋之前段：「（二）……稅捐稽徵法第24條第1
          項所稱『相當於應繳稅捐數額之財產』，自不必以土
          地公告現值或房屋評定價格為準……。」。然該函釋
          顯然逾越前揭稅捐稽徵法第24條第1 項之文意，使稅
          捐稽徵法第24條第1項『相當於應繳稅捐數額之財產
          』規定所蘊含之比例原則與法規明確性原則形同虛設
          ，使稅捐稽徵機關可藉「稅捐保全」之名便宜行事，
          恣意限制人民財產權，迫人償債，依憲法第172 條應
          屬無效，依此函釋所為之原處分應予撤銷。
        (2)退步言之，即便承認前揭函釋之適法性，原告因積欠
          房屋稅、地價稅，已於前數年度已遭原處分機關就該
          等應納稅不動產限制移轉或設定負擔，故被告如前揭
          2.之(5)所述，亦應適用前揭函釋規定後半段「……（
          三）若欠稅人每筆不動產之公告現值或評定價格，均
          遠超過其應納稅額，而又不能分割處理時，稽徵機關
          如認為確有保全之必要，得選擇較為接近且較具有保
          全稅捐價值之一筆為禁止處分。」而不得再為限制移
          轉或設定原告所有之他筆財產（本案系爭不動產）之
          處分，豈有將原函釋分割，只引用對原處分機關有利
          部分，而將對人民有利部分視而不見，刻意忽略之理
          ？依此論述，原處分顯有違誤，應予撤銷。
      4.本件被告機關欲保全之稅捐（含滯納金）如下：
        (1)地價稅（標的－臺北市○○區○○段3小段0000-0000
          、0000-0000、0000-0000、0000-0000地號）部分：8
          7年297,910元、88年297,909元、89年304,074元、90
          年310,240元、91年310,240元、92年310,240 元，總
          計1,830,613元。
        (2)房屋稅部分：
          台北市○○區○○路4段225號2樓部分：90年94,06
            3元、91年141,450元、92年139,589元、93年137,7
            26元，總計512,828元。
          台北市○○路○段225號11樓部分：88年11,012元、
            89年146,912元、90年145,028元、91年143,145 元
            、92年141,261元、93年139,377元，總計726,73 5
            元。
          台北市○○路○段225號12樓部分：88年36,385元、
            90年132,930元、91年131,205元、92年129,478 元
            、93年127,753元，總計557,751元。
      5.系爭保全處分所列應繳稅捐部分稅單經查未合法送達，
        原核課處分應不生效力：
        (1)按房屋稅條例第1 條適用稅捐稽徵法第16條之規定：
          「繳納通知文書，應載明繳納義務人之姓名或名稱、
          地址、稅別、稅額、稅率、繳納期限等項，由稅捐稽
          徵機關填發。」及土地稅法第43條：「主管稽徵機關
          於查定納稅義務人每期應納地價稅額後，應填發地價
          稅稅單，分送納稅義務人或代繳義務人，並將繳納期
          限、罰則、收款公庫名稱地點、稅額計算方法等公告
          週知。」；而行政程序法第100條第1項規定，書面之
          行政處分，應送達於相對人；第110條第1項規定書面
          之行政處分自送達相對人起，依送達之內容對其發生
          效力；此等基礎規定，縱於行政程序法施行之前，亦
          應作法理而適用之。復按「稅捐稽徵法第24條規定，
          旨在稅捐之保全，故該條第1 項所稱『納稅義務人欠
          繳應納稅捐者』一語，係指依法應由納稅義務人繳納
          之稅捐，未於規定期限內繳納者之謂。」財政部65年
          12月31日台財稅字第38474 號著有函釋。其後，財政
          部進一步作成90年5月8日台財稅字第0900405462號函
          釋略以：「本部65年12月31日台財稅第38474 號函釋
          所稱『依法應由納稅義務人繳納之稅捐，未於規定期
          間內繳納者』一語，於違章漏稅案件，係指違章處分
          作業程序完成後，所填發之罰鍰繳款書合法送達後，
          受處分人未於該罰鍰繳款書所訂之繳納期限內繳納之
          謂。」，可知未合法送達之稅單，既未生效，納稅義
          務人即無繳納之義務。
        (2)送達收受人為興林營造有限公司，而非興松有限公司
          ，其送達當非合法，原處分應不生效力：
          台北市○○區○○路4 段225號2、11、12樓91年房
            屋稅（原證7 ，稅額各為141,450元、143,145元、
            131,205元）、88年地價稅（單照號碼：156854 ，
            稅額297,909元）（原證8）之稅單之送達收受人均
            為興林營造有限公司，而非興松有限公司，其送達
            當非合法，原處分應不生效力。
          系爭房屋2樓之房屋稅，雖然稅單所載本稅為184,5
            00元，但依被告機關所提供之原告興松公司各筆欠
            稅資料第1頁第7行，該筆91年房屋稅之保全額確僅
            為141,450元，併此敘明。
        (3)送達收受人為世仁有限公司，而非興松有限公司，其
          送達當非合法，原處分應不生效力：
          仁愛段3小段0000-0000地號（原證9，稅額310,240
            元）之稅單送達收受人為世仁有限公司，而非原告
            公司，其送達當非合法，原處分應不生效力。
          此錯誤係發生於送達89年地價稅部分（回執僅蓋「
            世仁」二字之印章），自非合法送達，行政處分不
            生效力。
        (4)稅單內容及地址係以筆手工修改且未有製作公務員之
          署押，依法應不生效力，且無法證明該稅單是否依正
          確地址進行送達：台北市○○區○○路4段225號11樓
          89年房屋稅稅單中之地址係以手工修改（原證10，稅
          額146,912 元），未載有任何製作公務員之署押，依
          法不生效力；且其無法辨明是否係事後修改，故無法
          證明該稅單是否依正確地址進行送達。
        (5)89年地價稅單及罰款書之地址與送達收執上之地址不
          同，顯係未向應送達處為送達：
          該稅單非向應送達處所送達，收受者是否為原告公司
          有權收受之人更不明確，送達殊非合法：89年地價稅
          稅單（於90年3月21日送達，稅單流水號：0000000，
          稅額264,413元，加計滯納金304,074元）上之地址為
          台北市○○路○ 段53號地下樓，且蓋用章戳印文係「
          世仁」，顯非原告或其代表人甲○○之名稱（原證9
          ），而原告公司登記地址一直在上揭雲林縣北港鎮地
          址，代表人甲○○個人送達時亦未設址於此（甲○○
          之戶籍登記資料如原證7 ），顯係未向應送達處為送
          達，收受者既非原告公司代表人，更未註明身份表示
          其為原告公司有權收受之人，其送達應屬不合法，原
          處分應屬無效。
        (6)稅單送達收受人之印章為勞保專用章，顯向無送達代
          收權人送達，送達不合法，原處分應為無效：
          仁愛段3小段0000-0000地號91年地價稅稅單，掛號回
          執（原證9 ）上雖有興松公司蓋章，然其送達收受人
          之印章為勞保專用章。既屬勞保專用者，則收受人顯
          然並不具備代表義務人收受該稅單之權利，未得公司
          授權收受文件，其送達顯有瑕疵。故其等非送達於義
          務人，送達屬不合法，原處分應為不生效力。（原證
          11 ）
        (7)本件87、88年地價稅單回執（原證33）收受人為興松
          公司代表人甲○○，為其上並無興松公司之公司章，
          顯屬非合法送達。
        (8)小結－87年至92年地價稅，及88年至93年房屋稅之稅
          單部份未合法送達，課徵處分不生效力，自不得因該
          稅捐進行稅捐保全：被告以原告欠繳應納87年至92年
          地價稅及88年至93年房屋稅為由，就原告之財產為禁
          止處分，但前揭稅單未合法送達，其處分不生效力。
          88、89、91年地價稅及89、91房屋稅等未合法送達（
          被告已於鈞院93年訴字第03824號案件答辯狀自承91
          年房屋稅415,800 元部分未合法送達，如原證12），
          金額總計1,474,935元，扣除後欠稅額已變更為2,152
          ,992元，則原保全處分基礎已不同，應撤銷原保全處
          分（按稅捐稽徵法第24條第1 項規定僅得就相當於「
          應繳稅捐」數額之財產為保全，被告既自承「應繳稅
          捐」數額有誤，自應撤銷依錯誤數額為保全之處分。
        (9)本件被告機關欲保全之稅捐，較鈞院受理另案（93年
          度訴字第03824 號）多出之93年房屋稅部分，其稅捐
          核課處分（稅單）並未合法送達：
          系爭93年房屋稅內容：
            (甲)台北市○○區○○路4段225號2 樓部分：93年本
              稅119,762 元（稅單暨送達回執如原證14），加
              計15﹪滯納金為137,726元。
            (乙)台北市○○區○○路4段225號11樓部分：93年本
              稅121,198 元（稅單暨送達回執如原證15），加
              計15﹪滯納金為139,377元。
            (丙)台北市○○路○段225號12樓部分：93年本稅111,
              090 元（稅單暨送達回執如原證16），加計15﹪
              滯納金為127,753元。
          93年房屋稅單稅單送達之地址與送達收執上之地址
            不同，顯係未向應送達處為送達：
            93年房屋稅稅單（證34）（稅單流水號分別為同大
            樓2樓147064、同大樓11樓147065與同大樓12樓147
            066，稅額分別為119,762元、121,198元與111,090
             元，加計滯納金分別為137,726元、139,377元與1
            27,753元，如原證14至16）及收件回執上之送達地
            址為雲林縣北港鎮○○路6號，收件回執上蓋用之9
            3年4月28日送達郵戳字樣卻為「台北大安  93.4.2
            8-15  子22  106 」，顯見非在前揭原告雲林縣北
            港鎮地址，而在台北市大安區不詳之地點為送達。
            故其顯係未向應送達處（原告公司主事務所所在地
            ）為送達，其送達應屬不合法，原處分應屬無效。
        (10)就被告機關有關送達部分答辯之回應：
          理由6.－自認送達不合法之91年房屋稅已撤回行政
            執行，即不應作為稅捐保全對象：縱使被告機關已
            自認其送達91年度房屋稅稅單不合法，並撤回該部
            分之行政執行，但此適足以表示該等稅捐債權之無
            效，造成原處分事實基礎之改變，被告機關應自行
            撤銷之，否則形同對不存在之稅捐債權為保全（雖
            然僅係一部份），實不合理。
          理由7.否認原告主張錯誤送達於興林公司、世仁公
            司與手工修改不合法部份，並無理由，被告機關應
            與91年房屋稅為相同處理，撤回執行與稅捐保全：
            被告機關主張其已將稅單「均以雙掛號送達原告營
            業地址並由原告或其代表人簽收，有送達回執附案
            可稽」，且手工更改之繳款書已經由「主管核章」
            ，並「由代表人簽收」云云。惟查有此等送達不合
            法事實之91年全部房屋稅、88年地價稅、89年地價
            稅、89年系爭原告房屋11樓部分房屋稅、91年地價
            稅等稅單（分別為原證7 至11）與被告機關94年11
            月23日補充答辯狀所附附件2 （88年地價稅、91年
            地價稅稅單暨送達回執），大部分並非合法送達：
            (甲)原證7 （91年房屋稅）根本無原告或其代表人簽
              名或蓋章，僅有非原告公司之公司章與不詳人之
              簽名；至於原證8（88年地價稅稅單於89年2月14
              日送達回執），被告機關於補充答辯狀附件2 提
              出稍後90年11月12日補行送達之回執與稅單（被
              告機關未附於寄送原告之繕本，經閱卷方取得）
              已合法送達，原告不否認。
            (乙)原證9（89年地價稅部分）蓋用「世仁」2字之印
              章，與原告公司及代表人無關，亦無合法送達。
            (丙)原證10（89年系爭原告房屋11樓部分房屋稅）稅
              單未註明更改字數，亦不知更改時間，僅有股長
              蓋章，殊難認定一開始送達地址之正確性，何況
              以其他電腦繕打字體之清晰，何故納稅義務人資
              料竟須以手寫為之？殊值可疑，實難認同其有無
              在送達前經合法之修改，及依合法之處所為送達
              。
            (丁)原證11（91年地價稅）之回執縱有補蓋，但卻蓋
              用不能為收受送達用之勞保專用章，亦難謂合法
              送達於有權收受送達之人。
            (戊)是被告機關所辯，難謂為合理合法。且被告機關
              既能於91年房屋稅部分，勇於承認蓋用其他公司
              大小章之送達不合法，何以不能對其他送達不合
              法，且情形更為嚴重之稅單為相同處理？
          理由8.部分－被告機關實有誤引改制前行政法院80
            年度判字第590號判決之嫌：按該判決誠然認為「
            凡納稅義務人依法應納之稅捐，未於規定期限內繳
            納者，即屬其欠繳應納稅捐，並不以其稅捐已稽征
            確定為必要」，但此係稅捐核課處分未逾救濟期間
            之情形，與本件稅捐核課處分未合法送達，自始不
            生效力之情況殊不相符。
          小結－93年房屋稅、89年地價稅之稅單部份未合法
            送達，課徵處分不生效力，自不得因該稅捐進行稅
            捐保全：
            (甲)被告以原告欠繳應納87年至92年地價稅及88年至
              93年房屋稅為由，就原告之財產為禁止處分，但
              若稅單未合法送達，其處分不生效力，自不發生
              稅捐債權債務關係，此觀諸財政部65年12月31日
              台財稅第38474 號函「稅捐稽徵法第二十四條規
              定，旨在稅捐之保全，故該條第一項所稱『納稅
              義務人欠繳應納稅捐者』一語，係指依法應由納
              稅義務人繳納之稅捐，未於規定期限內繳納者之
              謂」，便可知未合法送達而未對納稅義務人生效
              之稅捐處分，本身即不合法，納稅義務人何以須
              依法繳納？
            (乙)除原告之理由5.(1)－(6)，已指出89、91年地價稅
              及89、91房屋稅等未合法送達（被告已於鈞院93
              年訴字第03824號案件答辯狀自承91年房屋稅415
              ,800元部分未合法送達，如原證12）之外，經查
              尚有93年度全部之房屋稅（含滯納金）137,726
              元、139,377元與127,753元稅單未合法送達，金
              額總計1,581,882元，扣除後欠稅額已變更為2,0
              46,045元，將近原保全稅額3,627,927 元之一半
              ，足見原保全處分基礎已不同，應撤銷原保全處
              分，方符稅捐稽徵法第24條第1 項規定僅得就相
              當於「應繳稅捐」數額之財產為保全之意旨。
      6.被告主張因系爭欠稅房屋及基地上「設定有高額抵押權
        」，故再次為稅捐保全，然系爭土地、房屋上之最高限
        額抵押權早於87年設定，被告機關此主張實屬無理：查
        原處分機關訴訟代表人於訴願程序中，以系爭欠稅房屋
        及基地雖先前以88年2月10日北市稽大安創字第8890249
        400號函、89年6月23日北市稽大安創字第8990465900號
        函所為稅捐保全處分，但因其上「設定有高額抵押權」
        ，方為本件與另案處分保全之稅捐重疊之原處分（之前
        類此者尚有93年6月18日北市稽大安甲字第09390306001
        號函及93年7月5日北市稽大安甲字第09360883500 號函
        ，將原告所有之雲林縣北港鎮○○段651及672地號土地
        ，為保全處分；復以93年7月19日北市稽大安甲字第093
        60959101號函，亦就原告所有之雲林縣北港鎮○○段65
        2 地號土地，為保全處分，後者業經提起行政訴訟於鈞
        院，以93年訴字第03824 號繫屬在案）。然而，所謂系
        爭房屋與基地上設定之477,000,000 元「高額抵押權」
        ，早於87年間便已設定，則被告機關應能於88、89年開
        始為上揭保全處分時知曉上情，乃竟以「設定有高額抵
        押權」，作為再次為本件稅捐保全原處分之理由，一再
        限制原告財產之處分權，不啻逼使原告財務陷於絕境，
        殊屬無理。
      7.另本件房屋稅單之稅費核算基礎有誤，應降低稅基課稅
        現值重新更正繳納稅額，在未重新核定稅額前，相關稅
        捐保全處分應撤銷之：
        (1)核課房屋稅處分過份高估系爭房屋價值：系爭房屋課
          稅現值依最近期稅單，被告以6,150,000 元核算基礎
          計稅，詎原告調閱原該大樓66年建築完成時之使用執
          照66使字第1613號，得知當初整棟大樓16層（含地下
          1、2層）之建造成本為43,446,915元，如平均計算每
          層建造成本為2,715,432元，稅捐稽徵機關以台北市
          ○○路4段225號2、11、12樓6,150,000元、6,223,70
          0元、5,074,600元評定課稅現值（原證13），顯然過
          高。
        (2)各樓層評定價值相差過鉅而不合理：除課稅現值評定
          過高外，各層樓間核算之課稅現值亦相差甚鉅，如11
          樓之評定現值為6,223,700 元，但12樓之評定現值卻
          為5,074,600 元，僅上下樓層之差別，評定現值卻相
          差1,149,100 元，對原告實有不公。
        (3)小結：總之，應將歷年來之稅基課稅現值應予降低且
          使各樓層間現值與坪數比例相符合，並重新更正納稅
          金額，以維原告之權益。同時為避免不當侵害原告權
          益，於重新更正應繳稅捐數額前，系爭保全處分應撤
          銷之。
      8.就被告機關94年11月8 日庭期，主張原告未就本件稅捐
        處分尋求行政救濟，不得於本案爭執稅捐核課處分之合
        法性部分：按稅捐保全處分，必以稅捐機關對納稅義務
        人享有確實存在之稅捐債權，方得為之，而房屋稅、地
        價稅稅捐債權之成立、生效，既以課稅行政處分（稅單
        ）之成立、生效為前提，稅單依行政程序法第110條第1
        項前段為合法送達，自然為行政處分對原告生效之要件
        。則原告在本件稅捐保全行政訴訟程序中，以此為攻擊
        防禦方法，實為正當。豈能謂本件稅捐處分看似以送達
        完成後，不問送達合法與否，原告針對稅捐保全處分救
        濟時便不能進入司法體系，在訴訟中主張此一攻擊防禦
        方法，由法院為公允權威之裁判？
      9.原處分有違「過度查封之禁止」原則：
        (1)稅捐稽徵法第24條規定之稅捐保全措施，亦有強制執
          行法第50、113 條所定「過度查封之禁止」規定之適
          用：稅捐稽徵法第24條規定之稅捐保全措施，其效果
          相當於民事強制執行制度上之「查封」。查封動產或
          不動產依強制執行法第50條及第113 條規定，以價格
          足以清償債權額及債務人應負擔的費用為限，此稱為
          「過度查封之禁止」原則，此乃源自於比例原則，故
          在稅捐保全之規定亦有其適用。既然稅捐保全處分相
          當於強制執行制度上之查封，但其程序較查封更不嚴
          謹（僅需稅捐稽徵機關就其知道之納稅義務人財產，
          便可要求地政事務所或縣市監理處等主管機關限制處
          分），故依舉重以明輕之法理，稅捐保全亦應遵守「
          過度查封之禁止」原則，以平衡其程序之不嚴謹，保
          障納稅義務人之權益。至於是否過度之認定，應以裁
          判時是否超額為準。
        (2)按「納稅義務人欠繳應納稅捐者，稅捐稽徵機關得就
          納稅義務人相當於應繳稅捐數額之財產，通知有關機
          關，不得為移轉或設定他項權利；其為營利事業者，
          並得通知主管機關，限制其減資或註銷之登記。」稅
          捐稽徵法第24條第1 項定有明文，亦可看出稅捐保全
          處分絕非漫無邊際，可恣意為之，仍應有其限度，亦
          即「相當於應繳稅捐數額」之法定標準。
        (3)財政部亦著有蘊含「過度查封之禁止」原則之函釋，
          即前揭70年8月25日台財稅字第37059號函。被告機關
          答辯意旨與訴願決定一再斷章取義，僅取（二）段作
          為其可對原告已設定最高限額抵押權不動產為稅捐保
          全處分之依據，卻忽略（三）段強調「較為接近應納
          稅額」，蘊含「過度查封之禁止」之保護納稅義務人
          規定。
        (4)分析被告機關針對本件原告房屋稅、地價稅與使用牌
          照稅之歷次稅捐保全處分，以約3 百餘萬之稅款，竟
          限制原告大批扣除所設定最高限額抵押權之債權（資
          料詳如附表1 ），所餘現值仍有六千餘萬不動產；系
          爭不動產如將土地部分按照財政部83年1 月26日台財
          稅字第831581751 號函「以土地提供繳稅擔保時按公
          告現值加4成估價」之意旨，將土地按公告現值加4成
          估價（並加上訴外人張麗純共同擔保房地之現值），
          再扣除各筆最高限額抵押債務後之總差額為：64,082
          ,146.82，與本件應納稅額3,627,927元，差距過大，
          顯有過當。
        (5)復就歷次稅捐保全處分之歷程觀之，僅需於附表1 所
          示較早期（88、89年間）限制處分之7 筆不動產為之
          ，即足以擔保現今之稅捐債權，被告機關至今一再稅
          捐保全，不符比例原則中之「必要性」（最小侵害）
          原則：
          原告於88、89年間被稅捐保全處分，如附表1 所編
            之1至7號房地（位於台北市），雖然共同擔保設定
            最高限額抵押權，但其土地現值加4 成與房屋現值
            相加後總額為506,152,196.3 元，但抵押權擔保總
            額僅477,000,000元，差額已達29,152,196 元，光
            此部分，即遠超過本件應納稅額3,627,927 元，被
            告機關不察猶一再限制原告之財產權，顯然違法。
          87至92年地價稅有土地稅減免規則之適用，應繳稅
            捐範圍未滿3 百萬，被告機關超額限制原告所餘現
            值仍有六千餘萬不動產之處分權，顯然違反比例原
            則：
            (甲)按土地稅減免規則第10條「供公共通行之騎樓走
              廊地，無建築改良物者，應免徵地價稅，有建築
              改良物者，依左列規定減徵地價稅。一、地上有
              建築改良物1 層者，減徵2分之1。二、地上有建
              築改良物2 層者，減徵3分之1。三、地上有建築
              改良物3 層者，減徵4分之1。四、地上有建築改
              良物4 層以上者，減徵5分之1。前項所稱建築改
              良物係指附著於土地之建築物或工事。」
            (乙)查今原告就仁愛路3小段地號0000-0000、0000-0
              000、0000-0000、0000-0000 土地上有建築改良
              物16層，並有供公共通行之騎樓走廊地，有上開
              土地稅減免規則第10條之適用。依該規則計算，
              原告尚可減免共計58,163元之地價稅額（附表2
              ），被告機關不察，超課應繳稅捐，故本件稅捐
              保全處分所認定之「應繳稅捐」顯然有誤，即便
              包含未合法送達稅單之稅額亦僅為3,569,764 元
              ，然其仍一再超額限制原告之所餘現值仍有六千
              餘萬不動產之處分權，顯然違法。
            (丙)復按民法第337 條之規定「債之請求權，雖經時
              效而消滅，加在時效未完成前，其債務已適於抵
              銷者，亦得為抵銷。」原告系爭土地82至86年地
              價稅稅額均已繳清，惟基於前揭減稅規定，原告
              尚可辦理退稅39,115元，對被告機關有公法上不
              當得利請求權，依民法337 條之規定，原告得就
              系爭土地82至86年地價稅可退稅部分與本案應繳
              稅額欠款（87至92年地價稅）主張抵銷。
            (丁)又，原告系爭土地93、94年地價稅稅額亦已繳清
              ，依土地稅減免規則第10條、民法337 條之規定
              ，尚可退稅28,048元，亦得主張與本案應繳稅額
              欠款抵銷。
            (戊)綜上所陳，原告應繳稅額應僅為3,502,601 元整
              ，被告機關超額限制原告所餘現值仍有六千餘萬
              不動產之處分權，兩者顯不相當，顯然違反比例
              原則，原保全處分應予撤銷。
      10.結論：爰基上述，請鈞院判決如訴之聲明。
    (二)被告主張之理由：
      1.查板橋市○○段1767地號土地公告現值為2,551,500 元
        ，林園街77號房屋評定現值為173,700 元（被告歸戶財
        產清單附案），已互為共同擔保而設定抵押權金額5,83
        0,000元，合先陳明。
      2.查原告欠繳房屋稅及地價稅（含滯納金）計3,627,927
        元，有被告所屬大安分處93年9 月11日欠稅總歸戶查詢
        資料附卷可稽；該分處為保全稅捐，乃依稅捐稽徵法第
        24條第1項規定，以93年9月17日北市稽大安乙字第0939
        0507500 號函請臺北縣板橋地政事務所，就原告所有之
        臺北縣板橋市○○段1767地號土地（權利範圍25000/10
        0000），及臺北縣板橋市○○街77號房屋（權利範圍全
        部），不得為移轉或設定他項權利，另又以同年月日北
        市稽大安乙字第09390507502 號函請交通部公路局雲林
        雲林監理站，就原告之車輛（車牌號碼：SH－6449、SM
        －7717）辦理動產限制移轉登記，洵屬有據。
      3.原告訴稱其所有之臺北市○○路○段225號2樓、11樓、1
        2樓房屋及其坐落基地大安區○○段○○段684、684之1
        、684之2、685地號土地前已經被告所屬大安分處辦理
        禁止處分登記在案，以及該等房地公告現值之和已高達
        102,969,484 元，遠逾前揭欠繳稅捐數額。原處分不符
        比例原則，有違財政部70年8 月25日台財稅第37059 號
        函釋「…（三）若欠稅人每筆不動產之公告現值或評定
        價格，均遠超過其應納稅額，而又不能分割處理時，稽
        徵機關如認為確有保全之必要，得選擇較為接近應納稅
        額且較具有保全稅捐價值之一筆為禁止處分。」乙節，
        查上揭房地評定之現值總計雖為102,969,484 元（被告
        歸戶財產查詢清單附案），惟依臺北市政府地政處地政
        整合資料庫所載，系爭土地及房屋已互為共同擔保並設
        有本金最高限額抵押權金額共477,000,000 元，超過系
        爭房地現值，已無法提供相當稅捐之擔保，是被告所屬
        大安分處為保全稅捐，另就其所有臺北縣板橋市○○段
        1767地號土地（權利範圍25000/100000），及臺北縣板
        橋市○○街77號房屋（權利範圍全部），不得為移轉或
        設定他項權利，並就其車輛（車牌號碼：SH－6449、SM
        －7717）辦理動產限制移轉登記，並無違誤。
      4.原告另訴稱參照民法物權編修正草案第881 條之1第1項
        「債務人或第三人得提供其所有之不動產為擔保，就債
        權人對債務人一定範圍內之不特定債權，在一定金額限
        度內，設定最高限額抵押權，該等房地所擔保債權係浮
        動概念，並非一旦設定如此高額額之抵押權，便表示「
        已借貸」如此數額之金錢，應視強制執行系爭財產時之
        實際擔保債權數額而定。」按依最高法院86年台上字第
        3114號判決「最高限額抵押權係對於債權人一定範圍內
        之不特定債權，預定一最高限額，由債務人或第三人提
        供抵押物予以擔保之特殊抵押權。故最高限額抵押權所
        擔保債權必須為一定範圍內所發生之債權。準此以觀，
        最高限額抵押權不僅有其特定性，且最高限額抵押權係
        從屬於此一定範圍內之法律關係，最高限額抵押權所擔
        保者，即係此項法律關係所不斷發生之債權」。查依臺
        北市政府地政處地政整合資料庫所載，臺北市○○路○
        段225號2樓、11樓、12樓房屋及其坐落基地大安區○○
        段○○段684、684之1、684之2、685 地號土地，共設有
        二個本金最高限額抵押權金額合計為477,000,000 元，
        其存續期間自87年6月16日至 117年6月15日止及自87年
        11 月18日至127年11月17日止，亦即於該抵押權存續期
        間屆滿前，該本金最高限額抵押權均屬有效，原告所訴
        顯有誤解。從而被告所屬大安分處所為保全稅捐之處分
        ，揆諸法令規定及財政部函釋意旨並無違誤，訴願決定
        遞予維持，亦無不合。
      5.按稅捐稽徵法第19條第1 項規定：「為稽徵稅捐所發之
        各種文書，得向納稅義務人之代理人、代表人…以為送
        達；…。」民事訴訟法第136 條規定：「送達於應受送
        達人之住居所、事務所或營業所行之。…」  行政程序
        法第72條第1 項規定：「送達，於應受送達人之住居所
        、事務所或營業所為之。…」同法第69條第2 項規定：
        「對於機關、法人…為送達者，應向其代表人或管理人
        為之。」財政部88年3月8日台財稅第881903822 號函釋
        規定：「稅捐稽徵機關為稽徵稅捐所發之各種文書之送
        達，依稅捐稽徵法第1 條及公文程式條例第13條規定，
        應得準用民事訴訟法有關文書送達之規定。」（註：90
        年1月1日以後應依行政程序法之規定處理）。
      6.查臺北市○○區○○路4段225號2 樓、11樓、12樓91年
        房屋稅繳款書，送達不合法部分，業經被告所屬大安分
        處查明後於94年8月8日以北市稽大安丁字第0949045260
        0號通知書（附件1）通知法務部行政執行署臺北行政執
        行處，撤回強制執行案。
      7.原告訴稱88年及91年地價稅稅單，送達收受人為興林營
        造有限公司及世仁有限公司，送達不合法乙節，經查上
        開稅單均以雙掛號送達原告營業地址並由原告或其代表
        人簽收，有送達回執附案可稽（附件2 ）。原告又訴稱
        臺北市○○區○○路4段225號11樓89年房屋稅稅單以手
        工修改，依法不生效力，且無法證明該稅單是否依正確
        地址送達云云，查系爭繳款書已由被告機關之承辦人及
        主管核章並以雙掛號送達原告營業地址而由代表人簽收
        ，於法並無不符。至原告主張房屋稅核算基礎有誤，應
        降低課稅現值部分，核非屬本案稅捐保全所應審究，併
        予敘明。
      8.卷查原告欠繳房屋稅及地價稅（含滯納金）計3,627,92
        7元，雖其中3筆91年期房屋稅（含滯納金）共計415,80
        0 元，未合法送達，惟參照改制前行政法院80年判字第
        590 號判決：「納稅義務人欠繳應納稅捐者，稅捐稽徵
        機關得就納稅義務人相當於應繳稅捐數額之財產，通知
        有關機關，不得為移轉或設定他項權利，乃稅捐稽徵之
        保全程序（稅捐稽徵法第24條第1 項參照），此與經確
        定後逾期未繳之稅捐，由稅捐稽徵機關移送法院強制執
        行之情形不同（參照68年8月6日修正公布施行之同法第
        39條規定）；故凡納稅義務人依法應納之稅捐，未於規
        定期限內繳納者，即屬其欠繳應納稅捐，並不以其稅捐
        已稽徵確定為必要。」又本案系爭不得為移轉或設定他
        項權利之不動產已設有本金最高限額共5,830,000 元抵
        押權，遠超過其依公告現值計算之價值2,725,200 元，
        即便扣除未合法送達之3筆91年期房屋稅共415,800元，
        亦不足清償系爭欠繳稅捐。從而原告主張本案係就顯不
        相當數額之財產為禁止處分已顯然違法，尚不足採。
      9.財政部83年1月26日台財稅第831581751號函釋規定：「
        以土地提供繳稅擔保，或為稅捐保全之標的時，按土地
        公告現值加4成估價。」90年1月29日台財稅字第090045
        0443號函釋規定：「納稅義務人以已辦妥建物所有權登
        記之房屋提供繳稅擔保，或為稅捐保全之標的時，其金
        額按稽徵機關核計之房屋現值加2 成估價。」有關原告
        補充理由（三）狀附表1 所列房地價值，房屋現值計算
        ，顯與財政部函釋不合，先予序明。
      10.原告訴稱未合法送達之87、88、91年地價稅及93年房屋
        稅繳款書，均係以雙掛號送達原告營業地址，並分別由
        原告或其代表人簽收，揆諸上開法條規定，自無送達不
        合法之情事。
      11.查本案原告欠繳房屋稅及地價稅（含滯納金）計3,627,
        927 元，而被告機關歷年限制原告不得為移轉或設定他
        項權利之13筆不動產，土地依公告現值加4 成、房屋依
        現值加2成估價，價值共計193,564,755元（95年3 月16
        日列印全國財產稅總歸戶查詢清單及財產價值估算表附
        案），雖超過原告欠繳之稅捐，惟系爭不動產共設有合
        計本金最高限額554,830,000元之5筆抵押權，即設定之
        抵押權遠大於不動產之價值，是已有不足保全欠繳稅捐
        之虞。從而原告主張本案有違「過度查封之禁止」原則
        ，核不足採。至原告其餘主張，非本案稅捐保全所應審
        就。
      12.綜上所述，原處分及訴願決定揆諸首揭法令規定並無不
        合，請駁回原告之訴。
    理  由
一、按「納稅義務人欠繳應納稅捐者，稅捐稽徵機關得就納稅義
    務人相當於應繳稅捐數額之財產，通知有關機關，不得為移
    轉或設定他項權利。」稅捐稽徵法第24條第1項前段規定甚明
    ；又財政部65年12月31日臺財稅第38474號函釋：「稅捐稽徵
    法第24條規定，旨在稅捐之保全，故該條第1項所稱『納稅義
    務人欠繳應納稅捐者』一語，係指依法應由納稅義務人繳納
    之稅捐，未於規定期限內繳納者之謂。」上揭函釋意旨與法
    律規定尚無違背，行政機關辦理相關案件，自得援用之。
二、本件原告因欠繳87年至92年地價稅及88年至93年房屋稅（含
    滯納金）計3,627,927元，被告機關大安分處依稅捐稽徵法
    第24條第1項規定，以93年9月17日北市稽大安乙字第093905
    07500號函請臺北縣板橋地政事務所，就原告所有之臺北縣
    板橋市○○段1767地號土地，權利範圍10萬分之25000及門
    牌號碼臺北縣板橋市○○街77號房屋，權利範圍全部，不得
    為移轉或設定他項權利，及以93年9月17日北市稽大安乙字
    第09390507502號函請交通部公路局雲林監理站，就原告所
    有之SH－6449、SM－7717號車輛辦理動產限制移轉登記，並
    以93年9月17日北市稽大安乙字第09390507501號函通知原告
    。原告不服，提起訴願遭決定駁回，循序起訴意旨略以：被
    告機關主張原告欠繳房屋稅及地價稅（含滯納金）計3,627,
    927元，忽略原告所有系爭被課稅房屋已遭原處分機關以88
    年2月10日北市稽大安創字第889024940 0號函、89年6月23
    日北市稽大安創字第8990465900號函為稅捐保全，禁止處分
    在案，以及該等被課稅房屋公告現值之和已高達102,969,48
    4元，遠逾前揭欠繳稅捐數額之事實，即便該3筆房地上共設
    定477,000,000元之最高限額抵押權，然而依據最高限額抵
    押權之概念，該等房地所擔保之債權係浮動之概念，並非一
    旦設定如此高額之抵押權，便表示「已借貸」如此數額之金
    錢，應視強制執行系爭財產時之實際擔保債權數額而定，是
    原處分手段過當，有違比例原則；又系爭保全處分所列應繳
    稅捐，部分稅單經查未合法送，而未生效力，納稅義務人即
    無繳納之義務；又本件房屋稅單之稅費核算基礎有誤，應降
    低稅基課稅現值重新更正繳納稅額，在未重新核定稅額前，
    相關稅捐保全處分應撤銷之云云。
三、查原告欠繳房屋稅及地價稅（含滯納金）計3,627,927元，
    有被告所屬大安分處93年9月11日欠稅總歸戶查詢資料附處
    分卷可稽；該分處為保全稅捐，乃依稅捐稽徵法第24條第1
    項規定，以93年9 月17日北市稽大安乙字第0939 0507500
    號函請臺北縣板橋地政事務所，就原告所有之臺北縣板橋市
    ○○段1767地號土地（權利範圍25000/100000），及臺北縣
    板橋市○○街77號房屋（權利範圍全部），不得為移轉或設
    定他項權利，另又以同年月日北市稽大安乙字第0939050750
    2 號函請交通部公路局雲林雲林監理站，就原告之車輛（車
    牌號碼：SH－6449、SM－7717）辦理動產限制移轉登記，洵
    屬有據。
四、原告雖以前情據為爭執，惟查：
（一）原告主張其所有之臺北市○○路○段225號2樓、11樓、1 2
      樓房屋及其坐落基地大安區○○段○○段684、684之1、68
      4之2、685地號土地前已經被告所屬大安分處辦理禁止處
      分登記在案，以及該等房地公告現值之和已高達102,969,
      484元，遠逾前揭欠繳稅捐數額，原處分不符比例原則，
      有違財政部70年8月25日台財稅第37059號函釋意旨云云；
      查上揭房地評定之現值總計雖為102,969,484元（被告歸
      戶財產查詢清單附卷可稽），惟依土地登記謄本及臺北市
      政府地政處地政整合資料庫所載（附原處分卷可稽），系
      爭土地及房屋已互為共同擔保並設有本金最高限額抵押權
      金額共477,000,000 元，超過系爭房地現值或參照財政部
      83年1 月26日台財稅第831581751 號函釋及90年1 月29日
      台財稅字第0900450443號函釋意旨，土地按公告現值加4
      成，房屋按現值加2 成估價之金額；顯已無法提供相當稅
      捐之擔保，是被告所屬大安分處為保全稅捐，另就其所有
      臺北縣板橋市○○段1767地號土地（權利範圍25000/1000
      00），及臺北縣板橋市○○街77號房屋（權利範圍全部）
      ，不得為移轉或設定他項權利，並就其車輛（車牌號碼：
      SH－6449、SM－7717）辦理動產限制移轉登記，並無違誤
      。
（二）原告主張最高限額抵押權所擔保債權係浮動概念，並非一
      旦設定如此高額額之抵押權，便表示「已借貸」如此數額
      之金錢，應視強制執行系爭財產時之實際擔保債權數額而
      定，是原處分有過度限制處分之情事云云；查最高限額抵
      押權係對於債權人一定範圍內之不特定債權，預定一最高
      限額，由債務人或第三人提供抵押物予以擔保之特殊抵押
      權。故最高限額抵押權所擔保債權必須為一定範圍內所發
      生之債權。準此以觀，最高限額抵押權不僅有其特定性，
      且最高限額抵押權係從屬於此一定範圍內之法律關係，最
      高限額抵押權所擔保者，即係此項法律關係所不斷發生之
      債權。本件依臺北市政府地政處地政整合資料庫所載，臺
      北市○○路○ 段225 號2 樓、11樓、12樓房屋及其坐落基
      地大安區○○段○ ○段684 、684 之1 、684 之2 、685
      地號土地，共設有二個本金最高限額抵押權金額合計為
      477,00 0,000元，其存續期間自87年6 月16日至117 年6
      月15日止及自87年11月18日至127 年11月17日止，亦即於
      該抵押權存續期間屆滿前，該本金最高限額抵押權均屬有
      效，原告上揭主張，顯有誤解，容非可採。
（三）原告另主張系爭保全處分所列應繳稅捐，部分稅單經查未
      合法送達，而未生效力，納稅義務人即無繳納之義務云云
      ；按稅捐稽徵法第19條第1 項規定：「為稽徵稅捐所發之
      各種文書，得向納稅義務人之代理人、代表人…以為送達
      ；…。」民事訴訟法第136 條規定：「送達於應受送達人
      之住居所、事務所或營業所行之。…」  行政程序法第72
      條第1 項規定：「送達，於應受送達人之住居所、事務所
      或營業所為之。…」同法第69條第2 項規定：「對於機關
      、法人…為送達者，應向其代表人或管理人為之。」財政
      部88年3 月8 日台財稅第881903822 號函釋規定：「稅捐
      稽徵機關為稽徵稅捐所發之各種文書之送達，依稅捐稽徵
      法第1 條及公文程式條例第13條規定，應得準用民事訴訟
      法有關文書送達之規定。」（90年1 月1 日以後應依行政
      程序法之規定處理）。查88年及91年地價稅繳款書經被告
      所屬大安分處以雙掛號送達原告營業地址且由其代表人即
      原告簽收，有掛號郵件收件回執附本院卷（被告所提附件
      1 、2）為 證，原告雖另主張該公司章是勞保專用章，然
      此節並不影響原告代表人甲○○已收受該繳款書之事實，
      原告爭執其送達之合法性云云，並不足採。原告又主張臺
      北市○○區○○路4 段225 號11樓89年房屋稅稅單以手工
      修改，依法不生效力，且無法證明該稅單是否依正確地址
      送達云云，查系爭繳款書（附本院卷--原證10）已由被告
      機關之承辦人及主管核章並以雙掛號送達原告營業地址而
      由代表人簽收，於法並無不符。其餘之87、88、91年地價
      稅及93年房屋稅繳款書，均係以雙掛號送達原告營業地址
      ，並分別由原告或其代表人簽收，有掛號回執附本院卷可
      稽，揆諸上開法條規定，自無送達不合法之情事。至於對
      臺北市○○區○○路4 段225 號2 樓、1 1 樓、12樓91年
      房屋稅3 筆繳款書，被告業已自認該部份送達不合法（由
      興林公司代收），經被告所屬大安分處查明後於94年8 月
      8 日以北市稽大安丁字第09490452600 號通知書通知法務
      部行政執行署臺北行政執行處，撤回強制執行案。又89年
      地價稅部分（金額304,074 元），郵件送達回執係由蓋用
      「世仁」2 字之印章代收，有該郵件送達回執附本院卷可
      稽（原證9）， 尚乏據認有代原告公司或其代表人收受送
      達之權限，該部份尚難謂已生合法送達效力。是未合法送
      達部份之稅捐金額計719,874 元（即415,800 與304,074
      之和）；原欠繳房屋稅及地價稅（含滯納金）計3,627,92
      7 元，茲扣除未經合法送達之繳款書金額計719,874 元，
      尚有2,908,053 元之欠稅金額，原告未繳清。再各期房屋
      稅或地價稅之核課，均係各自獨立之行政處分，本件其他
      各期房屋稅或地價稅之核課處分，並不因89年地價稅及91
      年房屋稅未合法送達而生影響，被告據以為原處分之原告
      欠繳應納稅捐有2,908, 053元。而原處分所令不得為移轉
      或設定他項權利之系爭板橋市土地及房屋，已設有本金最
      高限額共5,800, 000元抵押權（債權人彰化商業銀行股份
      有限公司），雖據彰化商業銀行台北分行函覆本院，該債
      務已清償（95年5 月25日彰台北字第1194號函），惟依卷
      附土地登記謄本所載，該最高限額抵押權之設定，並未塗
      銷，且其存續期間至民國134 年12月20日始屆期，依上說
      明，該最高限額抵押權之設定，仍屬有效。
（四）參照財政部83年1月26日台財稅第831581751號函釋：「以
      土地提供繳稅擔保，或為稅捐保全之標的時，按土地公告
      現值加4成估價。」90年1月29日台財稅字第0900450443號
      函釋規定：「納稅義務人以已辦妥建物所有權登記之房屋
      提供繳稅擔保，或為稅捐保全之標的時，其金額按稽徵機
      關核計之房屋現值加2成估價。」系爭板橋房地之估價，
      依上揭財政部函釋意旨，土地按公告現值加4成計算，計
      3,572,100元，房屋按現值加2成計算，計208,440元，合
      計估價金額為3,780,540元，而系爭房地所設定之最高限
      額抵押權5,800,000元，既仍於存續期間，且其金額亦遠
      超過系爭板橋房地按上揭財政部函釋意旨計算之估價結果
      ；再房屋及其坐落之基地持分，依交易習慣，一併移轉時
      ，其法律關係較單純，且應買意願較高（公寓大廈管理條
      例第4 條第2 項亦規定，專有部份不得與其基地所有權之
      應有部份分離而為移轉或設定負擔。），故亦有併予限制
      處分之必要；又納稅義務人欠繳應納稅捐者，稅捐稽徵機
      關得就納稅義務人相當於應繳稅捐數額之財產，通知有關
      機關，不得為移轉或設定他項權利，乃稅捐稽徵之保全程
      序（稅捐稽徵法第24條第1 項參照），此與經確定後逾期
      未繳之稅捐，由稅捐稽徵機關移送法院強制執行之情形不
      同；故凡納稅義務人依法應納之稅捐，未於規定期限內繳
      納者，即屬其欠繳應納稅捐，並不以其稅捐已稽徵確定為
      必要。是被告依稅捐稽徵法第24條第1 項規定，以93年9
      月17日北市稽大安乙字第09390507500 號函請臺北縣板橋
      地政事務所，就原告所有系爭板橋市○○段1767地號土地
      ，權利範圍10萬分之25000 及門牌號碼臺北縣板橋市○○
      街77號房屋，權利範圍全部，不得為移轉或設定他項權利
      ，並同時以93年9 月17日北市稽大安乙字第093905075 02
      號函請交通部公路局雲林監理站，就原告所有之SH－64
      49、SM－7717號車輛辦理動產限制移轉登記，並無不合。
      原告主張有過度限制之情事云云，尚非可採。
（五）行政處分除非具有無效之事由而無效外，具有存續力，在
      未經撤銷、廢止或未因其他事由失效前，其效力繼續存在
      （行政程序法第113條第3項參照）；另行政處分具有構成
      要件效力，即有效之行政處分，處分機關以外之國家機關
      ，包括法院，除非是有權撤銷機關，應尊重該行政處分，
      並以之為行為之基礎，因而一有效行政處分 (前行政處分
      )之存在及內容，成為作成他行政處分之前提要件時，前
      行政處分作成後，他行政處分應以前行政處分為其構成要
      件作為決定之基礎，該他行政處分成為行政訴訟之訴訟對
      象時，由於前行政處分並非訴訟對象，該他行政處分之受
      訴行政法院，並不能審查前行政處分之合法性，前行政處
      分之合法性應由以前行政處分為程序對象或訴訟對象之訴
      願機關或行政法院審查之。此際如該他行政處分經行政訴
      訟判決確定為合法，而前行政處分嗣後為其他有權機關撤
      銷變更，致使他行政處分之合法性失所依據，其救濟方式
      則是依行政訴訟法第273條第1項第11款提起再審之訴。本
      件訴訟對象為被告限制原告就系爭板橋房地及原告車輛，
      不得為移轉或設定他項權利之原處分，而非原告欠繳各期
      之房屋稅及地價稅之核課處分，是其是否違法，並不在本
      件訴訟之審理範圍。原告主張本件房屋稅單之稅費核算基
      礎有誤，應降低稅基課稅現值，進而主張應予退稅並得主
      張抵銷云云，即無庸予以審酌。
五、綜上所述，原告起訴論旨，容非可採。被告依稅捐稽徵法第
    24條第1 項前段規定，以原告欠繳應納稅捐，乃通知有關機
    關，就原告所有上開不動產及車輛不得為移轉或設定他項權
    利之處分，並無違誤，訴願決定予以維持，亦無不合；原告
    訴請撤銷，為無理由，應予駁回。
六、兩造其餘主張陳述，於判決結果不生影響，無庸一一論列，
    併予敘明。
據上論結，本件原告之訴為無理由，爰依行政訴訟法第98條第3項
前段，判決如主文。
中    華    民    國    95    年     9    月    14    日
                  第六庭審判長法  官   黃清光
                              法  官   曹瑞卿
                              法  官   許瑞助
上為正本係照原本作成。
如不服本判決，應於送達後20日內，向本院提出上訴狀並表明上
訴理由，如於本判決宣示後送達前提起上訴者，應於判決送達後
20日內補提上訴理由書（須按他造人數附繕本）。
中    華    民    國    95    年     9    月    14    日
                              書記官   吳芳靜


司法院資訊處製作；財團法人民間司法改革基金會備份。
